【裁判字號】    90,上易,3977
【裁判日期】    901231
【裁判案由】    贓物
【裁判全文】
臺灣高等法院刑事判決                            九十年度上易字第三九七七號
    上  訴  人
    即  被  告  乙○○
右上訴人因贓物案件，不服臺灣板橋地方法院九十年度易字第二四七六號，中華民國
九十年九月二十六日第一審判決（起訴案號：臺灣板橋地方法院檢察署九十年度偵字
第八０九一號）提起上訴，本院判決如左：
    主  文
上訴駁回。
    事  實
一、乙○○係位於臺北縣三重市○○路○段一三四號明電通訊行之負責人，明知林清
    輝（所涉竊盜罪嫌另案併由臺灣臺北地方法院審理中）所兜售如附表所示之二支
    行動電話，係來路不明之贓物，竟基於故買贓物之概括犯意，先後於民國八十九
    年八月二十三日晚間十一時五十分許後之某時日，及九十年一月十日凌晨一時四
    十分許後之某時日，在上址通訊行內，分別以新臺幣（下同）四百元及三百元之
    價格購入如附表所示之二支行動電話。嗣因警追查林清輝所涉之竊盜案件，於九
    十年三月十二日晚間八時四十五分許，循線查獲乙○○到案，始偵悉上情。
二、案經臺北市政府警察局大同分局報告臺灣士林地方法院檢察署檢察官呈請臺灣高
    等法院檢察署檢察長令轉臺灣板橋地方法院檢察署檢察官偵查起訴。
    理  由
一、訊據上訴人即被告乙○○固坦承係上址之明電通訊行負責人屬實在卷，惟矢口否
    認有上開故買贓物犯行，辯稱：伊並沒有向林清輝購買本案之二支手機，伊店裡
    有交換中古手機，客人向伊買新手機時，伊才收舊的手機云云。惟查本案如附表
    所示之二支行動電話，係被害人甲○、丙○○分別於附表所示之時、地失竊等情
    ，業據被害人甲○及丙○○在警訊中指訴綦詳（見臺灣士林地方法院檢察署九十
    年度偵字第三六四０號偵查卷第十四頁反面、第十九頁反面），堪認該二支行動
    電話係屬贓物無疑。次查被告乙○○確有購買上開贓物之事實，業據其在警訊中
    供承不諱，被告供承：「他（林清輝）並沒有向我購買手機，反而曾拿兩次手機
    販賣予我，：：我確定有一支是易利信三八八型，向其購得價錢約三百元至五百
    元間」等語甚明（見同上偵查卷第十二頁反面、第十三頁正面），並在本院訊問
    時，自承上開供詞確係伊在警訊中所供無訛。核與證人林清輝於警訊中供承將所
    竊得如附表所示之二支行動電話，先後以四百元及三百元之價格販賣予被告等情
    節相符（見同上偵查卷第七頁反面、第十頁反面），且證人林清輝於檢察官偵訊
    時仍堅稱確有以上開價格，販賣二支行動電話予被告之情事，並當庭指認被告之
    身分證影本無訛（見臺灣板橋地方法院檢察署九十年度偵字第八０九一號偵查卷
    第十頁正反面），復於原審初次訊問時供承確有於偵查中為上開之供述等語（見
    原審卷第十七頁），足徵被告辯稱並未向證人林清輝購買本案之二支手機乙節，
    顯與事實不符。又證人林清輝雖於原審嗣後訊問時翻異前供，改稱並未竊取該二
    支行動電話，警訊時因怕被打才承認云云，惟經證人即查獲本件之臺北市政府警
    察局大同分局刑事組偵查員戴嘉烈在原審調查到庭證稱：分局之寧夏派出所查獲
    證人林清輝涉嫌竊盜案件，林清輝有供出竊得手機賣給被告，伊是依據林清輝所
    提供名片傳被告到局裡說明，林清輝有承認他竊得的手機，乙○○在警訊中有承
    認買到手機，但說不知道是贓物，被告與證人筆錄都是由伊製作的，是用一問一
    答方式，依照他們的意思所製作的等語（見原審卷第三五頁）之後，證人林清輝
    復當庭陳明證人戴嘉烈之證述屬實在卷（見原審卷第三五頁），足見證人林清輝
    在原審調查時所翻異之詞，應屬事後迴護被告之詞，不足為採。再查被告於警訊
    中自承自八十九年四月間起經營上開明電通訊行，當知於收購舊行動電話之際，
    應避免買入來源不明之物品，參以被告所述須於客人購買新手機時，始向客人收
    購舊的手機云云果屬真實，則被告在證人林清輝並未向其購買之情形下，仍向證
    人收購如附表所示之二支行動電話，若謂被告於購入時毫無贓物之認識，焉能令
    人置信？足徵被告應有贓物之認識甚明，故被告乙○○前開所辯各節，無非係事
    後諉卸刑責之詞，殊無足採。被告上訴否認犯罪，並請求調取通聯紀錄，惟查上
    開行動電話確係遭林清輝所竊之贓物，已如前述，且本件於九十年三月案發迄今
    ，已逾六個月之有關通聯紀錄保存期間，已無可查，且被告係通訊業者，應知上
    情，遭查獲後六個月以上，始請求查閱通聯紀錄，顯見情虛，所辯自不足採信。
    本件事證明確，被告犯行洵堪認定，應予依法論科。
二、查被告乙○○故買贓物，核其所為係犯刑法第三百四十九條第二項之故買贓物罪
    。又被告先後二次故買贓物之犯行，時間緊接，方法相同，觸犯構成犯罪要件相
    同之罪名，顯係基於概括之犯意反覆為之，應依刑法第五十六條連續犯之規定，
    論以一罪並加重其刑。末查被告乙○○行為後，刑法第四十一條業於九十年一月
    十日修正公布施行，於同年一月十二日生效，依修正後之第四十一條第一項前段
    規定，得易科罰金之範圍由犯最重本刑為三年以下有期徒刑以下之刑之罪，擴大
    為犯最重本刑為五年以下有期徒刑以下之刑之罪，較有利於被告，依刑法第二條
    第一項前段之規定，應適用裁判時之修正後刑法第四十一條第一項前段規定，諭
    知易科罰金之折算標準，並附說明。
三、原審因以被告罪證明確，適用刑法第五十六條、第三百四十九條第二項、第二條
    第一項前段、第四十一條第一項前段，罰金罰鍰提高標準條例第一條前段、第二
    條之規定，併審酌被告乙○○前無犯罪科刑之紀錄，有臺灣高等法院檢察署刑案
    紀錄簡覆表乙份在卷可參，素行尚佳，及其犯罪之動機、目的、手段、所生危害
    尚非重大及犯罪後猶飾詞卸責之態度等一切情狀，量處拘役五十日，併諭知易科
    罰金之折算標準。認事用法，經核並無不合，量刑亦妥適。被告上訴仍執陳詞，
    否認犯罪，為無理由，應予駁回。
據上論斷，應依刑事訴訟法第三百六十八條，判決如主文。
本案經檢察官鄭龍照到庭執行職務。
中      華      民      國     九十     年    十二      月    三十一    日
                              台灣高等法院刑事第十庭
                                  審判長法  官  溫  耀  源
                                        法  官  李  春  地
                                        法  官  何  菁  莪
右正本證明與原本無異。
不得上訴。
                                        書記官  吳  瑞  英
中      華      民      國     九十一   年      一      月      二      日
附錄：本案論罪科刑法條全文
刑法第三百四十九條
收受贓物者，處三年以下有期徒刑、拘役或五百元以下罰金。
搬運、寄藏、故買贓物或為牙保者，處五年以下有期徒刑、拘役或科或併科一千元以
下罰金。
因贓物變得之財物，以贓物論。
附表：
┌──┬─────┬───────┬───────┬──────────┐
│編號│被害人姓名│失  竊  時  間│失  竊  地  點│失  竊  財  物      │
├──┼─────┼───────┼───────┼──────────┤
│一  │甲○      │八十九年八月二│臺北市○○○路│ＮＯＫＩＡ六一五０型│
│    │          │十三日晚間十一│二四五號前    │行動電話一支        │
│    │          │時五十分許    │              │                    │
├──┼─────┼───────┼───────┼──────────┤
│二  │丙○○    │九十年一月十日│臺北市○○○路│易利信ＰＨ三八八型行│
│    │          │凌晨一時四十分│二四五號前    │動電話一支          │
│    │          │許            │              │                    │
└──┴─────┴───────┴───────┴──────────┘


司法院資訊處製作；財團法人民間司法改革基金會備份。
